【裁判字號】    99,抗,1023
【裁判日期】    990902
【裁判案由】    聲請再審
【裁判全文】
臺灣高等法院刑事裁定                  99年度抗字第1023號
  抗  告  人
  即  被  告  甲○○
上列抗告人因傷害等案件，不服臺灣臺北地方法院中華民國99年
8月6日裁定（原審案號：99年度聲再字第7號），提起抗告，本
院裁定如下：
    主  文
抗告駁回。
    理  由
一、本件抗告意旨略以：（一）刑法第310條之毀謗罪，以散佈
    於不特定之多數人始能構成，如僅以文字傳述於某特定之人
    ，縱有特定之數人，亦非屬眾人。抗告人寫給告訴人徐春鶯
    及共同友人之信函，屬「特定之人」，非本條犯罪之範疇。
    原承審本案之法官曲解本條法律，而為抗告人拘役60天之判
    決，實屬罔顧法紀、顢頇獨斷行為。（二）又承辦本案之檢
    察官從未親自開庭，僅派檢察事務官代為開庭，任由告訴人
    徐春鶯與其新交往之男友侯君鍵二人在庭上共謀串供、不予
    制止，如此枉法裁判，實令抗告人痛心疾首。（三）本案於
    臺灣臺北地方法院審理時，抗告人所提出之陳述、所庭呈之
    答辯書狀，均遭承審法官「充耳不聞」、「視而不見」，漠
    視抗告人之權益，顯然違背司法公平正義。（四）抗告人於
    案發時年已78歲，而告訴人徐女正值壯年，孔武有力，抗告
    人根本非其對手，且當時雙方互有受傷，詎一審法院承審法
    官夥同公訴檢察官（均女性）竟以「性別歧視」欺凌老人，
    對抗告人量處重刑，顯屬枉法裁判。（五）而於抗告人聲請
    再審期間，竟遭臺灣臺北地方法院將本案送交地檢署執行，
    分明有湮滅罪證之嫌。為此懇請賜准再審之裁定，以彰法治
    云云。
二、按有罪之判決確定後，因發現確實之新證據，足認受有罪判
    決之人應受無罪、免訴、免刑或輕於原判決所認罪名之判決
    者，得為受判決人之利益，聲請再審，刑事訴訟法第420 條
    第1項第6款定有明文。再按所謂發見確實之新證據，在解釋
    上須具備新穎性、確實性、影響性（或關聯性）之要件始足
    當之。所謂「新穎性」係指該項證據於審判時並未經發現或
    存在或未及提出或審酌，而於判決後始發現；所謂「證據之
    確實性」係指該項證據依其形式上之觀察係真實存在；所謂
    「影響性」係指如經提出或審酌在客觀上顯可動搖原確定判
    決而使受判決人獲有利之判決而言。倘該證據在審判時已經
    發現或存在且業經審酌並已說明其取捨之理由，或該證據資
    料在形式上尚未能確定其真實存在，或其形式上雖屬真實，
    然縱予提出供法院審酌，在客觀上亦未必能據以動搖原確定
    判決之基礎或依其他證據資料所作事實之認定者，即非刑事
    訴訟法第420條第1項第6款所謂發見確實之新證據。又刑事
    訴訟法第420條第1項第6款所謂發見確實之新證據，係指該
    項證據，事實審法院於判決前因未經發見，不及調查斟酌，
    至其後始行發見者而言，若判決前已經當事人提出或聲請調
    查之證據，經原法院捨棄不採者，即非該條款所謂發見之新
    證據（參照最高法院28年抗字第8號判例意旨）。
三、經查：抗告人即被告甲○○以其有刑事訴訟法第420條第1項
    第6款之事由，對原審98年度易字第2526號確定判決聲請再
    審，惟按抗告人聲請再審意旨所指本件純係男女爭吵拉扯事
    件所引起之糾紛，聲請人年已78歲，非告訴人徐春鶯之對手
    ，且雙方亦互有受傷，又聲請人所書寫之信件，僅對特定之
    少數朋友傳述，不構成誹謗罪，另證人侯君鍵證述不實係屬
    偽證等情，依上開說明，均僅係指出對自己有利之答辯方法
    ，並非提出新證據，自非得聲請再審之新證據；至聲請人所
    提出之刑事告訴狀暨附件書信、仁愛醫院診斷證明書2紙及
    臺灣臺北地方法院傳票等物證，經核所提出之刑事告訴狀暨
    附件書信，乃係抗告人以本件案外人陳敏生涉嫌妨害秘密案
    件，向臺灣臺北地方法院檢察署提起告訴及所附之證據資料
    ；而仁愛醫院診斷書2紙及臺灣臺北地方法院之傳票，則係
    抗告人是否有受他人傷害之證據資料，均與本件抗告人所犯
    誹謗、傷害等罪無涉，該等證據縱予提出供法院審酌，在客
    觀上並未能動搖原確定判決之基礎或其他證據資料所作事實
    之認定，揆諸前揭說明，此等證據並不具有影響性，顯非足
    生影響於判決之確實新證據，自與刑事訴訟法第420條第1項
    第6款聲請再審之理由不符。從而，原審裁定認抗告人聲請
    再審，核與再審要件不符，駁回抗告人之聲請，其認事用法
    ，並無不當。抗告意旨徒憑己意，空言指摘原審判決係枉法
    裁判、違背司法公平正義，要難認有理由，應予駁回。
四、據上論斷，應依刑事訴訟法第412條，裁定如主文。
中    華    民    國    99    年    9     月    2     日
                  刑事第八庭審判長法  官  張傳栗
                                  法  官  黃斯偉
                                  法  官  劉嶽承
以上正本證明與原本無異。
不得再抗告。
                                  書記官  何仁崴
中    華    民    國    99    年    9     月    2     日

司法院資訊處製作；財團法人民間司法改革基金會備份。
